最高法院刑事判決　　　　　　　　　　　　　　　　九十一年度台上字第二九七號
　　上訴人　張 水 龍
　　被　告　丙 ○ ○
　　　　　　戊○○○
　　　　　　丁 ○ ○
　　　　　　乙 ○ ○
　　　　　　甲 ○ ○
右上訴人因自訴被告等誣告等罪案件，不服台灣高等法院中華民國八十八年八月十二
日第二審判決（八十八年度上訴字第一八五九號，自訴案號：台灣士林地方法院八十
六年度自字第二八二號），提起上訴，本院判決如左：
    主  文
上訴駁回。
    理  由
一關於丙○○、戊○○○、丁○○、乙○○誣告部分：
本件原判決以上訴人張水龍之自訴意旨略稱：被告丙○○係河畔皇宮Ａ棟管理委員會
主任委員，被告戊○○○、丁○○、乙○○均為管理委員，丙○○意圖使上訴人入罪
，捏造事實，誣指上訴人所提關於丙○○偽造文書、竊盜、背信、侵占等罪係子虛烏
有，向台灣士林地方法院檢察署告訴上訴人涉嫌誣告。戊○○○、丁○○、乙○○均
明知丙○○以公款委請律師誣告上訴人，竟簽名同意，因認被告等四人犯有刑法第一
百六十九條第一項之誣告罪嫌。但訊之被告等四人堅決否認有前揭犯行，均辯稱上訴
人確有誣告之事實，丙○○據以提出告訴，即無誣告可言，而管理委員因管理事務遭
住戶告訴，可以公費支付律師費用，亦經大會通過在案，並無違法等語。按刑法第一
百六十九條第一項之誣告罪，以意圖他人受刑事或懲戒處分，向該管公務員誣告為構
成要件，故該項犯罪不特須指出具體事實，足以使人受刑事或懲戒處分，且須明知其
為虛偽，具有故意誣陷之情形，始能成立，如對於事實有所誤認，即缺乏此種意思條
件，自難令負誣告責任，本院二十二年上字第三三六八號判例足資參照。本件丙○○
確有向台灣士林地方法院檢察署提起告訴，直指上訴人犯有誣告、公然侮辱罪，經檢
察官提起公訴及一、二審判決在案，此有告訴狀影本、八十六年度偵字第九八七七號
起訴書影本各一份可稽（第一審二卷第九十二頁），第一審法院八十七年度訴字第一
六○號判決（公然侮辱部分有罪，誣告部分無罪）、原審法院八十八年度上訴字第四
○四號判決（上訴駁回）影本在卷可考，而上訴人之前自訴或告發丙○○偽造文書、
竊盜、背信、侵占罪嫌，分別經第一審法院判決無罪、不受理、裁定駁回確定，有第
一審法院八十五年度自字第三六九號（含八十五年度偵字第一一七○○號併案）、八
十六年度自字第一六二號、二一六號、原審八十六年度上易字第三八三○號、四九一
六號、八五○四號、本院八十六年度台上字第六五一二號等裁判書在卷可稽（第一審
卷六十二頁以下），上訴人亦承認其確有書立「不知恥之賊委員」、「吃屎委員」文
字之公告，丙○○據此提起告訴，尚非全然無因，雖上訴人所涉誣告罪，因欠缺故意
而不成立，但丙○○懷疑其有誣告罪嫌而提起告訴，即乏誣告之故意，丙○○四人所
辯，尚可徵信，此外復無證據足以證明其等有誣告之犯行，犯罪自屬不能證明。因認
第一審諭知丁○○、乙○○、戊○○○、丙○○誣告部分無罪，為無不合，予以維持
，駁回上訴人在第二審之上訴，經核於法尚無違誤。上訴人上訴意旨略稱：丙○○於
具狀誣告上訴人時，吳某被訴偽造文書乙案尚未確定，捏造事實向檢察官虛報該案
已告確定及上訴人無和解之誠意，致檢察官陷於錯誤而對上訴人起訴誣告，戊○○○
、丁○○、乙○○三人又盜領公款新台幣（下同）一萬元予以資助，應共負誣告罪責
云云。查原判決依憑相關證據，資以認定丙○○等四人無誣告等犯行，已無不合。又
證據之取捨，屬於事實審法院之職權，其取捨苟不違背經驗法則或論理法則，即不容
任意指為違法。丙○○等人既無誣告之犯意，則其向檢察官陳述之內容是否不利於上
訴人，即無關誣告罪之成立，上訴人此部分之上訴，非有理由，應予駁回。
二關於丙○○竊盜、侵占、背信，戊○○○、丁○○、乙○○侵占，戊○○○背信、
偽造署押，甲○○侵占、背信、業務上登載不實部分：
按刑事訴訟法第三百七十六條所列各罪之案件，經第二審判決者不得上訴於第三審法
院，法有明文規定。本件上訴人張水龍自訴被告丙○○、戊○○○、丁○○、乙○○
、甲○○犯有刑法第三百二十條第一項之竊盜罪、第三百三十六條第二項之業務侵占
罪、第三百四十二條第一項之背信罪、第二百十五條之業務上登載不實罪、第二百十
七條之偽造署押罪，經原審法院維持第一審就丙○○竊盜、業務上侵占、背信部分，
戊○○○、丁○○、乙○○部分均諭知無罪，就丙○○繼續僱用台名公司涉犯背信部
分諭知免訴，就丙○○假冒名義領取一萬三千二百元律師費、追加管理費圖利台名公
司涉犯背信罪部分，諭知不受理之判決。上開各罪核係刑事訴訟法第三百七十六條第
二款、第三款、第五款及第一款所列之案件，此部分既經第二審判決，自不得上訴於
第三審法院，上訴人竟一併提起上訴，顯非合法，應予駁回。
據上論結，應依刑事訴訟法第三百九十五條前段、第三百九十六條第一項，判決如主
文。
中      華      民      國    九十一    年      一      月     十七     日
                              最高法院刑事第九庭
                                  審判長法官  莊  登  照
                                        法官  洪  明  輝
                                        法官  黃  一  鑫
                                        法官  魏  新  和
                                        法官  林  秀  夫
      右正本證明與原本無異
                                              書  記  官
中      華      民      國    九十一    年      一      月    二十三    日
